【裁判字號】    97,易,1043
【裁判日期】    970616
【裁判案由】    詐欺
【裁判全文】
臺灣彰化地方法院刑事判決              97年度易字第1043號
公  訴  人  臺灣彰化地方法院檢察署檢察官
被      告  甲○○
上列被告因詐欺案件，經檢察官聲請簡易判決處刑（97年度偵緝
字第216 號），本院彰化簡易庭認為不宜竟以簡易判決處刑，簽
移由本院改依通常程序審理，本院判決如下：
    主  文
本件管轄錯誤，移送於臺灣嘉義地方法院。
    理  由
一、公訴意旨略以：被告甲○○得預見收購金融帳戶之楊俊宏（
    業經本院以96年度易字第1688號判處有期徒刑1 年2 月），
    係將所收購之帳戶用以供其所屬電話詐騙集團詐騙民眾得逞
    後，指示受騙民眾匯入款項，藉此作為犯罪之工具，然因獨
    自在外流浪缺錢花用，竟仍基於幫助楊俊宏及其所屬電話詐
    騙集團遂行詐欺取財之不確定故意，於民國96年5 月23日某
    時，在嘉義市○○路臺灣土地銀行嘉義分行附近，將其向臺
    灣土地銀行銀嘉義分行所申辦之帳戶（帳號：000000000000
    號）之存摺、印章、金融卡及密碼，以新臺幣（下同）3000
    元之價格販售予楊俊宏。嗣楊俊宏取得甲○○上開郵局帳戶
    資料後，隨即轉交予渠等所屬詐欺集團中負責收購金融機構
    帳戶資料之成員何政修（經本院以同上判決判處有期徒刑1
    年6 月），再由何政修依指示轉交予集團成員核心份子。嗣
    於96年5 月下旬某日，適有林靜如接獲該上開詐欺集團成員
    來電，諉稱林靜如抽中渠等所舉辦之抽獎活動2 獎，獎金有
    100 萬元，惟須先繳交稅款始得領獎，使林靜如陷於錯誤，
    分別於同年6 月1 日、6 日，前往新竹市東園郵局各匯款20
    ,000 元 、40,000元至甲○○上開土銀嘉義分行帳戶內，而
    上開詐騙集團核心份子隨即指示集團中負責提領贓款之成員
    張溢安、何濟昌、張柏棟等人（業經本院以同上判決分別判
    處張溢安有期徒刑3 年、何濟昌有期徒刑2 年8 月，張柏棟
    通緝中）持上開甲○○所有之土銀嘉義分行提款卡，前往金
    融機構之自動櫃員機將上開款項提領一空，因認被告涉有刑
    法第30條第1 項、第339 條第1 項幫助詐欺取財罪嫌。
二、按案件由犯罪地或被告之住所、居所或所在地之法院管轄；
    無管轄權之案件，應諭知管轄錯誤之判決；刑事訴訟法第5
    條第1 項、第304 條分別定有明文。而所謂犯罪地，參照刑
    法第4 條之規定，解釋上自應包括行為地與結果地兩者而言
    ，有最高法院72年臺上字第5894號判例意旨可資參照。又刑
    法上詐欺罪之成立，以意圖為自己或第三人不法所有，以詐
    術使人將本人或第三人之物交付為要件，亦即以本人交付其
    物為犯罪結果；而詐欺罪之既、未遂與否，又以犯罪行為人
    有無取得本人之財物作為判斷基準；則被害人遭詐騙匯款匯
    入之地點及犯罪行為人取款之地點，均應認為係犯罪行為結
    果發生地。再按無管轄權之案件，應諭知管轄錯誤之判決；
    管轄錯誤之判決，得不經言詞辯論為之，刑事訴訟法第304
    條、第307 條分別定有明文。
三、經查：
（一）被告對上揭公訴意旨所指犯行坦承不諱，供稱係於96年5
      月23日以3000元對價販賣上開郵局帳戶予楊俊宏，依證人
      楊俊宏、何政修於警詢時之證述，被告係在嘉義市○○路
      路旁向被告購買上開帳戶；又被害人林靜如係在不詳地點
      接獲詐騙電話後，至臺灣郵政新竹市東園分局匯款入被告
      上開帳戶內；再者，正犯之取款地點則屬不詳。從而，被
      告犯罪行為地、結果地均非屬本院轄區。
（二）被告住所地為嘉義市○區○○里○○路544 巷1 號，居所
      地則為嘉義市○區○○里○○路936 巷53之1 號，有被告
      個人基本資料查詢結果1 紙附卷為憑，並經被告於警偵訊
      中供述明確，是被告之住、居所或所在地均未在本院轄區
      。
（三）按牽連案件屬於二以上之不同級法院管轄者，依刑事訴訟
      法第6 條第3 項，雖得由上級法院併案受理，但以各案均
      在判決前者為限；若一案已經判決，其他案件受理在後，
      自應按其事物管轄之性質，由有管轄權之法院另為審判，
      最高法院22年上字第1804號判例意旨可資參照。本件被告
      所幫助之正犯柯正修、楊俊宏、張溢安、何濟昌等人涉犯
      詐欺部分，本院雖具管轄權，然公訴人偵查結果並未就該
      案與本案一併起訴，且該案業經本院於97年3 月11日以96
      年度易字第1688號判決，是公訴意旨所指被告幫助詐欺犯
      行部分，本院於97年6 月3 日收案後，已無從基於訴訟經
      濟之考量將二案合併審判，以取得被告幫助詐欺案件之牽
      連管轄權。從而，按諸立法意旨之訴訟經濟考量，自不能
      因前開無繫屬關係之正犯案件，而認本案幫助詐欺取財罪
      與之相牽連，否則即與管轄規定保障被告應訴之初衷相違
      ，併此說明。
（四）綜上所述，無論是犯罪地或被告之住所、居所或所在地均
      非在本院之轄區，檢察官向本院提起公訴，揆諸首開說明
      ，自有未合，爰不經言詞辯論，逕為諭知管轄錯誤之判決
      ，並依法移送有管轄權之臺灣嘉義地方法院。
據上論斷，應依刑事訴訟法第452 條、第304 條、第307 條，判
決如主文。
中    華    民    國    97    年    6     月    16    日
                  刑事第五庭    審判長法官  余仕明
                                法      官  簡婉倫
                                法      官  楊舒嵐
以上正本證明與原本無異。
如不服本判決，應於判決送達後10日內，向本院提出上訴書狀，
上訴書狀應「敘述具體上訴理由」，並按他造當事人之人數附繕
本。「切勿逕送上級法院」。
告訴人或被害人對於判決如有不服具備理由請求檢察官上訴者，
其上訴期間之計算係以檢察官收受判決正本之日期為準。
中    華    民    國    97    年    6     月    16    日
                                書  記  官  張木松


司法院資訊處製作；財團法人民間司法改革基金會備份。
